【裁判字號】    99,司財管,79
【裁判日期】    991224
【裁判案由】    指定遺產管理人
【裁判全文】
臺灣臺中地方法院民事裁定            99年度司財管字第79號
聲  請  人  內政部營建署
法定代理人  葉世文
代  理  人  溫郁文
上列聲請人聲請選任被繼承人曾子儀遺產管理人事件，本院裁定
如下：
    主  文
選任吳雅俐為被繼承人曾子儀之遺產管理人。
聲請程序費用由被繼承人曾子儀之遺產負擔。
    理  由
一、本件聲請意旨略以：被繼承人曾子儀（男、民國○○○年○
    月○○○日生、生前最後住所：臺中縣大里市○○路三六巷
    十一號五樓）生前向聲請人借款新臺幣（下同）二百零七萬
    元，並以其所有之不動產為聲請人設定抵押權。惟上開借款
    尚未清償完畢，且被繼承人曾子儀於九十八年三月二十六日
    死亡，其尚留有遺產，惟其繼承人均拋棄繼承，且親屬會議
    未於法定期間內選定遺產管理人，致該遺產無人管理，爰依
    法聲請本院選任遺產管理人等語。並提出國民住宅貸款契約
    書、除戶謄本、本院家事庭函、繼承系統表、他項權利證明
    書、抵押權設定契約書等均影本各一份為證。
二、按繼承開始時，繼承人有無不明，而無親屬會議或親屬會議
    未於一個月內選定遺產管理人者，利害關係人得聲請法院選
    任遺產管理人；又先順序繼承人均拋棄其繼承時由次順序之
    繼承人繼承，其次順序繼承人有無不明或第四順序之繼承人
    均拋棄其繼承者，準用關於無人承認繼承之規定，民法第一
    千一百七十八條第二項、第一千一百七十六條第六項分別定
    有明文。
三、本院查：聲請人主張其為被繼承人曾子儀之債權人，被繼承
    人曾子儀死亡後其所有繼承人均已拋棄繼承，而其親屬會議
    未於法定期間內選定遺產管理人等事實，業經聲請人提出前
    揭證據為證，復經本院依職權調取本院九十八年度繼字第九
    六三號、九十八年度司繼字第五八九號拋棄繼承事件卷宗核
    閱屬實，自堪信為真實，揆諸首開規定，本件聲請人之聲請
    為有理由，應予准許。而選任遺產管理人，除慮及管理遺產
    之公平性外，亦需考量其適切性，亦即應以對被繼承人之遺
    產、遺債情形瞭解較深者優先選任為宜。本院依聲請人之聲
    請，徵詢被繼承人曾子儀之配偶吳雅俐擔任本件遺產管理人
    之意願，關係人吳雅俐並到庭表示同意擔任被繼承人曾子儀
    之遺產管理人（本院九十九年十月一日訊問筆錄參照）。本
    院審酌關係人吳雅俐既為被繼承人曾子儀之配偶，對於被繼
    承人生前之財產及債權債務，自較他人知之甚詳，對遺產之
    管理亦不生窒礙。執此，本院認為由吳雅俐（女、身份證統
    一編號：Ｚ000000000號、住所：臺中縣大里市○
    ○路三六巷十一號五樓）擔任被繼承人之遺產管理人，應屬
    妥適，爰選任之。
四、依非訟事件法第一百五十七條，裁定如主文。
中    華    民    國    99    年    12    月    24    日
                  家事法庭      司法事務官  羅欣寧
以上正本係照原本作成。
如不服本件裁定，得於裁定書送達之翌日起十日內，以書狀敘述
理由，向本庭提起抗告。並應繳納抗告費新臺幣一千元。
中    華    民    國    99    年    12    月    24    日
                                書  記  官  蔡萍萍

司法院資訊處製作；財團法人民間司法改革基金會備份。
